【裁判字號】    90,台上,7750
【裁判日期】    901220
【裁判案由】    違反公職人員選舉罷免法
【裁判全文】
最高法院刑事判決                                九十年度台上字第七七五○號
    上訴人  林景山
    被  告  甲○○
右上訴人因自訴被告違反公職人員選舉罷免法案件，不服台灣高等法院中華民國九十
年四月十七日第二審更審判決（九十年度上更(一)字第一一六號，自訴案號：台灣板橋
地方法院八十八年度自字第三○號），提起上訴，本院判決如左：
    主  文
上訴駁回。
    理  由
按刑事訴訟法第三百七十七條規定：上訴於第三審法院，非以判決違背法令為理由，
不得為之。是提起第三審上訴，應以原判決違背法令為理由，係屬法定要件。且必須
依據卷內資料為具體之指摘，並足據以辨認原判決已具備違背法令之形式，始屬相當
。本件上訴人即自訴人林景山上訴意旨略稱：(一)被告甲○○剪輯上訴人所撰寫新聞特
稿，在其上所添註文字之字跡大於特稿文字數倍，顯係藉上訴人所撰寫特稿為具體不
實、扭曲之評論，原審未就該文宣已具體傳述客觀不實事項部分詳為調查，遽認被告
僅在貶抑上訴人人格，自有查證未盡之違誤。(二)被告所為眉批文字顯係故意就上訴人
之意思為曲解，此等內容自係具體不實之評述，原判決認加註內容與原稿並無必要關
連，理由矛盾等語。惟查原判決係依憑上訴人之指訴，證人曾世邦、許一男、高淑華
、吳奉時等之證述，扣案之傳單二張等證據，認定被告確有原判決事實欄所記載之犯
行。並說明被告僅係在上訴人平日擔任民眾日報記者所撰寫之新聞特稿「掃蕩路霸縣
府魄力不足」、「清道也要用重典」、「整頓治安廖學廣有一套」等三篇外，添註一
些自己主觀上所發抒之人格評價意見，佐以類似蜥蜴（變色龍）之爬蟲圖案，藉以公
然貶抑上訴人在他人心目中之品德形象，並非指摘或傳述具體之客觀事實，又該文宣
中所引用三篇特稿本為上訴人所撰寫，並無杜撰不實之問題，文宣之內容係指摘批評
特稿內容，進而引用侮辱上訴人人格、品德之文字為評論，難認被告有指摘或傳述足
以毀損他人名譽之不實事項，自不得論以刑法第三百十條第二項之誹謗罪或公職人員
選舉罷免法第九十二條之罪。因而撤銷第一審不當判決，改判論處被告共同公然侮辱
人罪刑，已詳述其調查證據之結果及取捨證據之理由，從形式上觀察，並無查證未盡
及判決理由矛盾之違法情形。是上訴意旨純係對事實審法院已調查說明之事項及採證
認事職權之適法行使，任意指摘，尚不足據以辨認原判決已具備違背法令之形式。又
上訴人所提本院八十九年台上字第一二三八號判決，與本案無關，上訴人未依卷內訴
訟資料執以指摘亦非適法之第三審上訴理由。綜上所述，應認本件上訴違背法律上之
程式，從程序上予以駁回。
據上論結，應依刑事訴訟法第三百九十五條前段，判決如主文。
中      華      民      國     九十     年     十二     月     二十     日
                              最高法院刑事第五庭
                                  審判長法官  紀  俊  乾
                                        法官  黃  正  興
                                        法官  劉  介  民
                                        法官  陳  東  誥
                                        法官  張  春  福
      右正本證明與原本無異
                                              書  記  官
中      華      民      國     九十     年     十二     月    二十五    日


司法院資訊處製作；財團法人民間司法改革基金會備份。
